【裁判字號】    97,建上,6
【裁判日期】    970723
【裁判案由】    給付工程款
【裁判全文】
臺灣高等法院高雄分院民事判決           97年度建上字第6號
上  訴  人  高雄縣岡山鎮公所
法定代理人  甲○○
訴訟代理人  呂郁斌律師
被 上 訴人  國登營造股份有限公司
法定代理人  乙○○
訴訟代理人  方春意律師
上列當事人間請求給付工程款事件，上訴人對於中華民國97年1
月17日台灣高雄地方法院96年度建字第50號所為判決提起上訴，
本院於民國97年7 月9 日言詞辯論終結，判決如下：
    主  文
上訴駁回。
第二審訴訟費用由上訴人負擔。
    事實及理由
一、本件被上訴人主張：兩造於93年4 月30日簽立承攬契約（以
    下簡稱系爭契約），約定由被上訴人向上訴人承攬並施作高
    雄縣岡山鎮台灣螺絲博物館新建統包工程（下稱系爭工程）
    ，工程款合計為3,600 萬元。嗣被上訴人完成系爭工程，並
    於95年11月28日經上訴人複驗合格，惟上訴人卻拒絕給付剩
    餘之工程款，合計尚餘11,391,400元未清償。為此，爰依承
    攬契約之法律關係，聲明請求：(一)上訴人應給付被上訴人11
    ,391,400 元 ，及其中900 萬元自支付命令送達翌日起至清
    償日止；另2,391,400 元自96年5 月8 日起至清償日止，各
    按週年利率5%計算之利息；(二)被上訴人願供擔保請准宣告假
    執行。
二、上訴人固對尚未給付工程餘款之事實不爭執，惟以：(一)兩造
    曾於93年4 月30日召開之評選會議中決議，被上訴人應於系
    爭工程內興建電梯乙部；惟被上訴人並未興建，故應自其請
    求之工程款中扣除相當於電梯部分之工程款775,680 元。(二)
    被上訴人於工程進行中移植岡山農工校園內之一棵樟樹致枯
    死，至今尚未賠償岡山農工等語資為抗辯。
三、原審判決上訴人敗訴，上訴人不服，於本院上訴聲明：(一)原
    判決廢棄。(二)被上訴人在第一審之請求駁回。(三)第一、二審
    訴訟費用由被上訴人負擔。(四)如受不利判決，准供擔保宣告
    免為假執行。
    被上訴人則答辯聲明：(一)上訴駁回。(二)上訴費用由上訴人負
    擔。
四、兩造不爭執事項：
  (一)兩造曾簽訂系爭契約。
  (二)被上訴人已依系爭契約及預算書完成系爭工程，並經上訴人
    驗收合格。
  (三)被上訴人請求之工程款餘額數目，如未扣除電梯之費用，則
    並無錯誤。
五、兩造爭執事項：
  (一)被上訴人應否負擔電梯未裝設之損害賠償費用？如應負擔，
    金額又為若干？
  (二)上訴人能否以，被上訴人於工程進行中移植岡山農工校園內
    之一棵樟樹致枯死，至今尚未賠償岡山農工，作為其不付工
    程款之理由？
六、本院判斷如下：
  (一)經查，被上訴人既已依兩造間所簽立之系爭契約及預算書完
    成系爭工程，且經上訴人驗收合格，則其自得依系爭契約請
    求上訴人給付報酬。上訴人雖以被上訴人請求之工程款應扣
    除其未興建之電梯部分云云置辯，惟上訴人此部分所抗辯興
    建電梯之部分，係於93年4 月30日評選會議中，由評選委員
    提出，且僅經主席裁示：「請以殘障電梯為優先考量」供參
    辦等語（見一審卷第177 頁），則其結論是否對被上訴人具
    有拘束力，尚非無疑；且綜觀會議紀錄（見一審卷第174 頁
    至177 頁），被上訴人並無為同意興建電梯之意思表示，亦
    難認被上訴人有默示之意思表示而與上訴人達成興建電梯之
    合意。況該評選會議係於兩造簽立系爭契約前所召開，此為
    上訴人所不爭，上訴人並自認興建電梯此項目並未列入兩造
    簽立之系爭契約與預算書中（均見一審卷第200 頁），堪認
    兩造最終合意簽立之系爭契約並無興建電梯此一項目；則興
    建電梯既非兩造所簽立之系爭契約內容之一，被上訴人自無
    興建電梯之義務；被上訴人未興建電梯即非屬未依債之本旨
    提出給付，故被上訴人未於系爭工程內興建電梯，難認有債
    務不履行之情事，上訴人以被上訴人未興建電梯乃不完全給
    付，應自其工程款中扣除相當於電梯費用部分之抗辯，並不
    可採。
  (二)上訴人雖另辯稱，被上訴人於工程進行中移植岡山農工校園
    內之一棵樟樹致枯死，至今尚未賠償岡山農工，故伊不付工
    程款云云，惟查，兩造已於原審協商爭點時同意不將此點列
    為爭執事項（見一審卷第200 、201 頁），上訴人於本審再
    以此為抗辯事由，自有未合，且應對岡山農工負賠償之責者
    為承攬人之被上訴人，而非為定作人之上訴人，被上訴人亦
    明確表示其會自行對岡山農工負責（見本院卷第30頁），故
    上訴人以此為辯，並不足採。
  (三)又，上訴人雖曾主張，本件工程最後驗收時，仍有部分工程
    缺失有待改善，最後由被上訴人書立切結書同意改善，至今
    被上訴人未改善，故此部分費用亦應扣除云云，惟查，兩造
    已於原審協商同意不將此點列為爭執事項（見一審卷第199
    、201 頁）上訴人於本審再以此為抗辯事由，自有未合，且
    於本院審理中，被上訴人已派人修繕完成，並就前期工程瑕
    疵部分給付上訴人修繕費用15萬元，此為上訴人所自承之事
    實（見本院卷第30頁），上訴人自不得再以此為不付款之事
    由。
七、綜上所述，被上訴人依兩造簽立之系爭契約法律關係，請求
    上訴人給付11,391,400元，及其中900 萬元自支付命令送達
    翌日（96年3 月6 日）起，至清償日止；另其餘2,391,400
    元自擴張應受判決聲明之準備書狀送達上訴人翌日（即96
    年5 月8 日）起，至清償日止，各按週年利率5%計算之利息
    ，為有理由。
    原審予以准許，並分別准供擔保宣告假執行及免為假執行，
    並無不合，上訴意旨求予廢棄改判，為無理由，應予駁回。
八、據上論結，本件上訴為無理由，依民事訴訟法第449 條第1
    項、第78條，判決如主文。
中    華    民    國    97    年    7     月    23    日
                              民事第四庭
                                  審判長法官  蔡文貴
                                  法      官  陳真真
                                  法      官  黃科瑜
以上正本證明與原本無異。
如對本判決上訴，須於判決送達後20日內向本院提出上訴狀，其
未表明上訴理由者，應於上訴後20日內向本院提出上訴理由書（
均須按他造當事人之人數附繕本）。上訴時應提出委任律師或具
有律師資格之人之委任狀，並依附註條文規定辦理。
中    華    民    國    97    年    7     月    24    日
                                書  記  官  邱麗莉
附註：
民事訴訟法第466條之1 ：
對於第二審判決上訴，上訴人應委任律師為訴訟代理人，但上訴
人或其法定代理人具有律師資格者，不在此限。
上訴人之配偶、三親等內之血親、二親等內之姻親，或上訴人為
法人、中央或地方機關時，其所屬專任人員具有律師資格並經法
院認為適當者，亦得為第三審訴訟代理人。第1 項但書及第2 項
情形，應於提起上訴或委任時釋明之。
                                                      Q


司法院資訊處製作；財團法人民間司法改革基金會備份。
